【裁判字號】    98,交聲,2013
【裁判日期】    980707
【裁判案由】    聲明異議
【裁判全文】
臺灣臺中地方法院交通事件裁定        98年度交聲字第2013號
原處分機關  交通部公路總局臺中區監理所
異  議  人  甲○○
即受處分人
上列受處分人因違反道路交通管理處罰條例案件，對於交通部公
路總局臺中區監理所中華民國98年6 月5 日所為之處分（中監違
字第裁60－ZER006037 號裁決書），聲明異議，本院裁定如下：
    主    文
異議駁回。
    理    由
一、原處分機關即交通部公路總局臺中區監理所係以：異議人即
    受處分人（下稱受處分人）甲○○所有之車牌號碼5J－7362
    號自用小客貨車，於民國98年1 月4 日18時12分許，行經竹
    田收費站北第5 車道時，因「汽車行駛於應繳費之公路不依
    規定繳費（未申裝戶行駛電子收費車道）（98年1 月4 日18
    時12 分 過違規地點，經通知補繳，繳費期限98年2 月25日
    止未補繳）」之違規，經國道公路警察局第五警察隊於98年
    5 月20日以違反道路交通管理事件通知單（單號：ZER00603
    7 號）予以舉發，本站遂於98年6 月5 日以中監違字第裁60
    －ZER0 0603 7 號裁決書裁處受處分人罰鍰3,000 元。
二、受處分人甲○○聲明異議意旨略以：本人ZER005655違規
    金600元在4月7日繳清；5月24日ETC通行費90元繳清；
    補繳通行過期罰鍰3,000元過重，爰依法聲明異議云云。
三、按汽車行駛於應繳費之公路、橋樑、隧道或輪渡，不依規定
    繳費者，處汽車所有人或駕駛人3,000 元以上6,000 元以下
    罰鍰，並追繳欠費，道路交通管理處罰條例第27條第1 項定
    有明文。又按違反處罰條例之行為，自行為成立之日起；行
    為有連續或繼續之狀態者，自行為終了之日起，逾3 個月不
    得舉發，同條例第90條前段亦定有明文。而上開汽車行駛於
    應繳費之公路不依規定繳費之規定，係就以往採人工收費方
    式，駕駛人不依規定繳費，乃明知未繳費而強行通過收費處
    之行為所設規定，然於採用電子收費設備之情形，駕駛人於
    行駛前雖有注意票證餘額是否足敷繳費之義務，惟其於駕駛
    過程中難以時刻觀察該票證餘額，且通過收費處所而發覺餘
    額不足時，亦難有立即停止駕駛並補足餘額之機會，是於電
    子設備收費之情形，駕駛人不繳費之故意及其規範違反性難
    與以往人工收費方式等同視之，因而在電子設備收費之情形
    ，道路交通管理處罰條例第27條第1 項之「不依規定繳費」
    應解為「經通知補繳後逾期仍未繳納」，而駕駛人在經通知
    補繳期限前，是否有「汽車行駛於應繳費之公路不依規定繳
    費」之違規事實，仍係不確定狀態，警察機關尚無舉發權，
    應於補繳期限屆滿後仍未補繳費用，其違規行為方屬成立（
    臺灣高等法院97年度交抗字第800 、802 、803 、804 、86
    6 、873 至926 號裁定、臺灣高等法院暨所屬法院97年法律
    座談會結論），是本件並無逾時舉發之問題。此外，「營運
    單位應依本局查明之車籍資料，製發『補繳通行費及作業處
    理費通知單』，追繳通行費並加收作業處理費用‧‧‧」，
    交通部臺灣區○道○○○路局電子收費申裝及欠費追繳作業
    注意事項第13點（依公路法第24條第2 項授權交通部訂立之
    公路通行費徵收管理辦法訂定），亦定有明文。
三、經查：
(一)、受處分人所有車排號碼5J－7362號自小客貨車，於上開時、
    地，行經竹田收費站北第5 車道之ETC 車道，因「汽車行駛
    於應繳費之公路不依規定繳費（未申裝戶行駛電子收費車道
    ）」，其後遠通電收股份有限公司（下稱遠通公司）即交付
    臺中西屯郵局以第00000000000000號掛號信函，向受處分人
    位於臺中市○○區○○路三段138 之9 號之住處為通行費補
    繳通知單之送達通知，並於98年2 月11日投遞成功，由悅廣
    文物坊統一發票章簽收等情節，有採證照片1 幀、交通部臺
    灣區○道○○○路局竹田收費站98年6 月2 日高竹稽字第09
    80000755號函、補繳通行費及作業處理費通知單、高速公路
    局委託遠通電收公司辦理電子收費業務送達證書等在卷可憑
    。足見遠通公司確曾向受處分人之住所地即車籍地寄發本案
    補繳通行費及作業處理費通知單，並經合法送達給受處分人
    ，惟受處分並未於繳費期限即98年2 月25日前為補繳之行為
    。次查補繳通行費及作業處理費通知單正面之注意事項欄中
    特別以文字載明：「若逾本單通知之繳款期限未繳納者，執
    法機關將依道路交通管理處罰條例第27條第1 項處3000元以
    上6000以下罰鍰，…等語。」，是受處分人於收到上開補繳
    通知單後，若於繳款期限截止前至相關通路補繳該等費用，
    即可免遭舉發「未依規定繳費」之違規事宜，此應為受處分
    人所明知，則受處分人未於規定期限內補繳通行費，即有可
    歸責之事由，本件受處分人並未於規定期限內補繳通行費，
    而係遲至98年5 月24日繳交ETC 通行費90元，已據其自承無
    誤；從而，受處分人確有原處分機關前揭所指違規之事實，
    甚為明確。
(二)、至受處分人雖以前詞置辯，惟查受處分人所繳納之600 元罰
    鍰，係國道公路警察局之警員依道路交通管理處罰條例第33
    條第3 項之規定，舉發「行駛高速公路，於駛進收費站時，
    未依標示指示過站繳費」之違規所處罰鍰；而90元之費用則
    為交通部臺灣區○道○○○路局委由遠通公司代收之通行費
    及相關作業處理費，二者所舉發之事由並不相同。故受處分
    人雖已繳納該罰鍰600 元，然其應行繳交之通行費仍須追繳
    ，如經催繳通行費仍不繳交者，即應依前述條例第27條第1
    項之規定裁處。是受處分人將上述應兩罰之行為，混為一談
    ，容有誤會。而原處分機關依道路交通管理處罰條例第27
    條第1 項之規定及違反道路交通管理事件統一裁罰基準表裁
    處受處分人最低罰鍰金額3,000 元，尚無違誤。
(三)、綜合上述，受處分人既經合法通知補繳通行費而未按期繳納
    ，確有原處分機關所指違規之事實，則原處分機關據此援引
    道路交通管理處罰條例第27條第1 項之規定，而裁處異議人
    罰鍰3,000 元，即合法適當。故本件異議顯無理由，應予駁
    回。
據上論斷，應依道路交通管理處罰條例第87條第2 項，道路交通
案件處理辦法第19條，裁定如主文。
中    華    民    國    98    年    7     月    7     日
                        交通法庭   法  官  蔡美華
上正本證明與原本無異。
如不服本裁定，應於送達後5日內，向本院提出抗告狀。
                                   書記官  張皇清
中    華    民    國    98    年    7     月    7     日


司法院資訊處製作；財團法人民間司法改革基金會備份。
